【裁判字號】    95,台上,6383
【裁判日期】    951117
【裁判案由】    違反毒品危害防制條例
【裁判全文】
最高法院刑事判決            九十五年度台上字第六三八三號
上  訴  人  甲○○
                    260號（
上列上訴人因違反毒品危害防制條例案件，不服台灣高等法院中
華民國九十五年八月二十二日第二審更審判決（九十五年度上重
更(一)字第四○號，起訴案號：台灣桃園地方法院檢察署九十四年
度偵字第七八一號），提起上訴，本院判決如下：
    主  文
原判決撤銷，發回台灣高等法院。
    理  由
本件原判決認定：上訴人甲○○（綽號「阿平」或「阿屏」、「
平哥」）於民國九十二年間，因違反妨害兵役治罪條例案件，經
台灣基隆地方法院判處有期徒刑三月確定，並於九十二年十一月
十三日，執行完畢。緣甲○○與余東法（業經第一審法院判處有
期徒刑十五年確定）、綽號「百八（指身高約一百八十公分）」
之王鴻岳（未據起訴）均認識；而江長湖（業經第一審法院判處
有期徒刑十五年確定）亦與王鴻岳相識；惟與甲○○與余東法本
不相認識。渠等均明知海洛因為毒品危害防制條例第二條第二項
第一款所定之第一級毒品，且經行政院公告之甲項管制進出口物
品，非經許可不得非法運輸，竟分別基於共同運輸走私毒品之犯
意聯絡，由王鴻岳於九十三年十月下旬某日，與江長湖謀議走私
運輸第一級毒品海洛因，約定事成，為其擺平事情，且可給付新
台幣（下同）十五至二十萬元；又於九十三年十月三十日，在基
隆市○○路德育護專某咖啡廳，與余東法商議自金邊運輸第一級
毒品海洛因回台，事成，王鴻岳願給余東法十五至二十萬元。王
鴻岳並與甲○○謀議走私運輸第一級毒品海洛因，且請其聯絡通
知江長湖、余東法出發等事宜。推由甲○○、江長湖、余東法三
人共同經由香港轉赴金邊，運輸第一級毒品海洛因來台，由王鴻
岳負責辦理護照、簽證事宜，甲○○負責安排搭機、食宿及與柬
埔塞當地毒販接洽等事宜。王鴻岳並將其所有，供運毒所用之球
鞋三雙，放置甲○○處，並囑余東法往取其中二雙。嗣於九十三
年十一月二日出國當日，甲○○依約搭乘計程車，至基隆市中山
國中附近OK便利商店接載江長湖，而後同車至高速公路基隆市○
○路○○道附近接載余東法，三人共同至桃園中正國際機場，搭
乘長榮BR867 號班機先至香港旅遊，復於同年十一月四日轉機前
往柬埔塞金邊地區，住宿於當地「中興飯店」，江長湖、余東法
住三○五號房。鄭士楊住二○六室。翌日即九十三年十一月五日
下午五時許，推由甲○○向金邊當地兩名姓名年籍均不詳與之有
犯意聯絡之成年男子，取得第一級毒品海洛因磚六塊，帶至三○
五號房間內，三人共同將之碾碎，以塑膠袋平均分裝成六條長條
狀包裝，一人二包（各淨重七百零二點一三公克，空包裝重二十
七點九三公克；七百零四點七七公克，空包裝重二十七點八一公
克；七百公克，空包裝重二十七公克），分別藏放於上開王鴻岳
所有，事先準備好之三雙球鞋內，其上覆蓋以鞋墊掩飾。翌日即
九十三年十一月六日，余東法、江長湖、及甲○○分別穿著前述
夾藏有第一級毒品海洛因之球鞋，自柬埔塞金邊搭機至香港，再
轉機搭乘長榮BR870號班機，將該等管制進口之海洛因毒品私運
入境我國。同日下午六時許，江長湖、余東法分別經過中正機場
第二航廈綠線九號檢查檯、綠線十號檢查檯時，因二人僅有簡單
的手提袋行李，並穿著相同樣式之新球鞋，江長湖之手提袋內尚
置有皮鞋一只，二人又神色緊張，而為財政部台北關稅局人員查
覺有異，經攔檢至入境檢查室，會同法務部調查局桃園縣調查站
機場組人員共同查獲，而當場以現行犯逮捕，甲○○則順利通關
未被查獲。嗣經調查站人員實行附帶搜索，在江長湖所著球鞋內
扣押第一級毒品海洛因二包（合計淨重七百零二點一三公克，空
包裝重二十七點九三公克）；在余東法所著球鞋內扣押第一級毒
品海洛因二包（合計淨重七百零四點七七公克，空包裝重二十七
點八一公克）。總計查扣毒品海洛因肆包（合計淨重一千四百零
六點九○公克，空包裝重五十五點七四公克）。江長湖、余東法
偵查中，分別供出及指認甲○○共同參與私運海洛因入境之行為
等情。乃撤銷第一審關於論處上訴人運輸第一級毒品罪刑部分之
判決，改判仍論上訴人以共同運輸第一級毒品，累犯罪，處無期
徒刑，並為相關從刑之諭知，固非無見。
惟查：（一）毒品危害防制條例第十九條第一項規定，犯運輸毒
品罪者，其供犯罪所用或因犯罪所得之財物，均沒收之，如全部
或一部不能沒收時，追徵其價額或以其財產抵償之。原判決雖說
明扣案為已定讞共同正犯江長湖及余東法所穿之球鞋二雙及上訴
人所穿未扣案球鞋一雙，均屬共同正犯王鴻岳所有，且為供藏放
毒品所用之物，應依上揭規定沒收等旨。如該認定無誤，本件既
尚有球鞋一雙並未扣案，原判決主文就該未扣案球鞋部分，並未
依上開規定，宣告「如全部或一部不能沒收時，追徵其價額或以
其財產抵償之」，並說明其理由，已有判決不適用法則之違背法
令。況前揭規定之「供犯罪所用或因犯罪所得之財物」者，以屬
於被告或共同正犯所有為限，始可宣告沒收。本件上訴人始終否
認有運輸第一級毒品海洛因之犯行，並於原審審理時供稱；「（
問：你是否穿白色球鞋回來？）是的，但並不是新的」，「……
王鴻岳在出國前一、二天，拿二雙鞋子來，說我的地點比較方便
，說余東法會來找我拿鞋子，叫我拿給他就好了」；且證人王鴻
岳於原審理時亦證稱：並未交付球鞋予上訴人各等語（見原審卷
第九十三頁背面、九十五頁背面、一○八頁），均否認王鴻岳曾
交付球鞋一雙予上訴人，則該未扣案之球鞋一雙是否為王鴻岳所
有，供運輸第一級毒品海洛因所用之物，尚非無疑。原審未予究
明釐清，復未敘明其取捨之心證理由，並有判決理由不備之可議
。（二）客觀上為法院認定事實及適用法律之基礎之證據雖已調
查，而其內容未明瞭者，即與未經調查無異，如遽行判決，仍屬
應於審判期日調查之證據而未予調查。原判決援引證人即共同正
犯江長湖之妹江觀樺於第一審當庭指認上訴人即係江長湖被逮捕
當日，與王鴻岳一同至家中找江長湖及找「東西」之人等語之供
述，執為上訴人不利認定之論據之一，惟江觀樺於第一審證稱；
「（問：當天到你家中的人，是否為庭上之甲○○？）是。當天
我從廁所出來，我看到在庭的甲○○及王鴻岳一起到我家來，王
鴻岳出口說『東西』如果不交出來，要給我哥哥好看……」等語
（見一審卷第二十六頁），果證人江觀樺所證屬實，上訴人與王
鴻岳曾同至江長湖家中找江長湖，及索討「東西」，渠等所言之
「東西」，究指何一物品？當時有無告知江觀樺，俾證人江觀樺
轉告或代為尋覓？原審未予究明，資為判斷之依據，遽行判決，
即有證據調查未盡之違法。（三）有罪判決書，對於被告有利之
證據不採納者，應說明其理由，為刑事訴訟法第三百十條第二款
所明定，故有罪判決書對於被告有利之證據，如不加以採納，必
須說明其不予採納之理由，否則即難謂無判決不備理由之違法。
原判決認定上訴人負責安排搭機、食宿及與柬埔塞當地毒販接洽
等事宜。惟證人江長湖於原審審理時，證以；「從頭到尾那邊在
聯絡，都是余東法在聯絡」等語（見原審卷第九十四頁），果證
江長湖所證無誤，應於上訴人有利，原判決就該有利上訴人之證
據，究竟如何不足採取，未說明其取捨之心證理由，仍有判決理
由不備之違法。以上或為上訴意旨所指摘，或為本院得依職權調
查之事項，應認原判決仍有撤銷發回之原因。
據上論結，應依刑事訴訟法第三百九十七條、第四百零一條，判
決如主文。
中    華    民    國  九十五  年  十一    月   十七   日
                      最高法院刑事第六庭
                          審判長法官  林  增  福
                                法官  邵  燕  玲
                                法官  張  清  埤
                                法官  陳  世  雄
                                法官  蔡  國  在
      本件正本證明與原本無異
                                      書  記  官
中    華    民    國  九十五  年  十一    月   二十   日
                                                      Ｋ


司法院資訊處製作；財團法人民間司法改革基金會備份。
